【裁判字號】    94,智,51
【裁判日期】    950331
【裁判案由】    侵權行為損害賠償
【裁判全文】
臺灣臺北地方法院民事判決                94年度智字第51號
    原      告  壬○○
                子○○
                辰○○
                            之.
                丁○○
    兼法定代理  寅○○
    人
                寅○○
                戊○○
                丙○○
    前列三人共同
    兼訴訟代理  戊○○
    人
                癸○○
                卯○○
                          段1.
    前列九人共同
    兼訴訟代理  己○○
    人
    前列九人共同
    訴訟代理人  乙○○
    原      告  己○○
    前列十人共同
    被      告  千鶴印刷股份有限公司
    法定代理人  庚○○
    兼訴訟代理  辛○○
    人
    被      告  甲○○○ ○○○○○○○ ○○○○○○○○○○○○ ○○○○○許氏人參企業
                公司﹞
                          Wa.
    兼法定代理  丑○○
    人                    sa.
                          al.
                          WI.
上列當事人間因刑事附帶民事訴訟請求侵權行為損害賠償事件，經刑事
庭移送前來（九十二年度重附民字第十四號裁定），本院於民國九十四
年十月十四日言詞辯論終結，判決如下：
    主      文
被告應連帶給付原告己○○新臺幣貳拾壹萬元，連帶給付原告壬○○、
子○○、辰○○、癸○○、卯○○各新臺幣參萬元，連帶給付原告寅○○、丁○○、丙○○及戊○○新臺幣參萬元，及並均自民國九十四年九
月二日起至清償日止，按週年利息百分之五計算之利息。
原告其餘之訴駁回。
訴訟費用由被告連帶負擔五分之一，餘由原告己○○負擔五分之三、原
告壬○○、子○○、辰○○、癸○○、卯○○、寅○○、丁○○、丙○○、戊○○負擔五分之一。
本判決第一項各得為假執行。但被告以新臺幣貳拾壹萬元為原告己○○
、以新臺幣參萬元為原告壬○○、子○○、辰○○、癸○○、卯○○，
以新臺幣參萬元為原告寅○○、丁○○、丙○○及戊○○供擔保後，各
得免為假執行。
原告其餘假執行之聲請駁回。
    事      實
甲、原告方面
一、聲明：
  (一)被告應連帶給付原告己○○新臺幣一百零五萬元，連帶給付原告壬○○新臺幣十五萬元，連帶給付原告子○○新臺幣十五萬元，連帶
    給付原告辰○○新臺幣十五萬元，連帶給付原告寅○○、丁○○、
    丙○○及戊○○新臺幣十五萬元，連帶給付原告癸○○新臺幣十五
    萬元，連帶給付原告卯○○新臺幣十五萬元，並均自起訴狀繕本送
    達翌日起至清償日止，按週年利息百分之五計算之利息。
  (二)被告應負擔費用將本件民事判決之事實、主文，以16號之字型登載
    於聯合報全國版（包含Ａ、Ｂ兩版）第一版下半頁一天。
  (三)第一項聲明，原告願供擔保，請准宣告假執行。
二、陳述：
  (一)系爭「2000許氏參業集團千禧年特別版─野鳥月曆續集」（下稱系
    爭月曆）係被告辛○○及庚○○接受被告美國許氏人參企業公司（
    即Hsus Ginseng Enterprises, Inc.，下稱許氏人參公司）之法定
    代理人即被告丑○○之委託重製印行，用以贈與被告許氏人參公司
    之美國等海外地區客戶並兼為廣告，然被告渠等非法重製原告等之
    攝影著作，業據本院九十二年度訴字第七十一號、九十三年度訴字
    第五七四號及臺灣高等法院九十四年度上字第一五三二號刑事判決
    有罪在案，是被告辛○○、庚○○、丑○○為本件之共同侵權行為
    人，依民法第一百八十四條前段、後段、第一百八十五條第一項、
    第二項及著作權法第八十八條第一項規定，自應對原告負連帶損害
    賠償責任。另被告辛○○及庚○○先後為被告千鶴印刷股份有限公
    司（下稱千鶴公司）之法定代理人，而被告丑○○則為被告許氏人
    參公司之法定代理人，均因執行職務致加損害於原告之權利，依民
    法第二十八條規定，被告千鶴公司應與被告辛○○及庚○○負連帶
    賠償責任，被告許氏人參公司則應與被告丑○○負連帶賠償責任。
    又被告千鶴公司受有印製月曆之積極商業利益與未付著作權版權費
    之消極利益，被告許氏人參公司贈送客戶則受有提供服務予該公司
    往來客戶之無形商業利益，及因廣告受有長期且廣泛之商品廣告商
    業利益。
  (二)另被告辛○○明知製作於「2000年許氏參業月曆」之攝影著作中，
    其中七件係原告己○○之著作，其餘六件亦載明著作人姓名於中華
    民國野鳥學會所製作之「1999年台灣野鳥月曆」，竟未將各該著作
    權人姓名表示於各該著作重製物上，應認同時侵害原告等之姓名表
    示權。然被告等就製作「2000年許氏參業月曆」每頁獲有新臺幣（
    下同）十萬元之所得，全部十三頁，共計獲有一百三十萬元之所得
    ，原告就侵害重製權部分，依著作權法第八十八條第二項第二款規
    定，每件各請求被告連帶賠償十萬元，就侵害人格權部分，依著作
    權法第八十五條第一項規定，每件各請求被告連帶賠償五萬元。是
    被告應連帶給付原告己○○一百零五萬元，其中包含侵害重製權之
    七十萬元及侵害姓名表示權之三十五萬元，並應連帶給付原告壬○○、子○○、辰○○、癸○○及卯○○各十五萬元，及應連帶給付
    原告寅○○、丁○○、丙○○、戊○○（即呂國之法定繼承人）
    十五萬元。另原告依著作權法第八十九條規定，請求被告等應負擔
    費用將本件民事判決之事實、主文，以16號之字型登載於聯合報全
    國版（包含Ａ、Ｂ兩版）第一版下半頁一天。
三、證據：提出傳真函一件、戶籍謄本三件、中華民國野鳥學會「1999
    年台灣野鳥月曆」節本一件（以上均影本）等件為證。
乙、被告方面：
一、被告千鶴公司、辛○○及庚○○部分：
  (一)聲明：
  1.原告之訴及其假執行之聲請均駁回。
  2.如受不理判決，被告願供擔保，請准宣告免為假執行。
  (二)陳述：原告己○○自承其交付予被告千鶴公司二十幾張底片，供挑
    選印製系爭「許氏人參月曆」一月份、三月份、四月份、七月份、
    八月份及十二月份之六張月曆，惟原告己○○實際上係交付六十多
    張底片予被告千鶴公司，並已給付費用，另原告壬○○、子○○、
    辰○○、癸○○、卯○○及訴外人呂朝忠則否認將底片交付予被告
    千鶴公司製作「許氏人參月曆」及「鳥的三角桌曆」，然被告千鶴
    公司既係依原告己○○所提供之圖片製作「許氏人參月曆」，自未
    違反著作權法之規定。又「鳥的三角桌曆」係原告己○○所交付底
    片印製之樣品，並非商品，且倘非客戶挑選印製，自無須付費，是
    本件須付費者僅為「許氏人參月曆」而已。況且，被告千鶴公司係
    信任原告己○○所提供之底片並未曾使用，亦不知悉中華民國野鳥
    學會曾印製「1999年台灣野鳥月曆」，否則被告千鶴公司絕不會重
    複使用渠等相片，更遑論將「1999年台灣野鳥月曆」翻印成「2000
    許氏人參月曆」，是原告之請求，即無理由。
  (三)證據：提出審判筆錄一件、支付單一件、支票一紙、臺灣高等法院
    函一件、審判筆錄一件（以上均影本）、2006年三角桌曆樣本正本
    二件等件為證。
二、被告許氏人參公司及丑○○部分；
    被告未於最後言詞辯論期日到場，茲依其先前所提書狀記載如下：
  (一)聲明：原告之訴駁回。
  (二)陳述：被告許氏人參公司於八十七年六月十六日經被告辛○○及庚○○稱其已取得系爭月曆之著作權，遂向被告千鶴公司購買系爭自
    然野鳥集月曆，並約定版權費為美金一千八百元，此有雙方所簽訂
    之訂購合約為憑。嗣被告許氏人參公司於八十七年八月十三日將七
    萬冊加印至八萬冊，被告千鶴公司遂同意刪除上開版權費美金一千
    八百元，雙方另於八十七年八月二十日簽定訂購合約。然被告許氏
    人參公司僅將上開月曆贈送予客戶，與客戶間並無直接交易之商業
    利益，亦未與被告千鶴公司有共同侵害原告等權利之故意。
  (三)證據：提出函一件、訂購單二件、本院民事庭通知書一件（以上均
    影本）等件為證。
    理      由
一、本件被告許氏人參公司及丑○○經合法通知，無正當理由不到場，
    經核無民事訴訟法第三百八十六條各款所列情形，爰依原告聲請准
    其為一造辯論判決，合先敘明。
二、本件原告起訴主張被告辛○○及庚○○未獲原告授權或許可，亦明
    知美國許氏人參公司未獲原告授權或許可，竟接受被告美國許氏人
    參公司之法定代理人即被告丑○○之委託，以原告所拍攝之鳥類圖
    片印製系爭「2000許氏參業集團千禧年特別版─野鳥月曆續集」，
    用以贈與被告許氏人參公司在美國等海外地區客戶並兼為廣告，被
    告所使用之圖片中其中七件係原告己○○之著作，其餘六件著作部
    分則未將各該著作權人姓名表示於各該著作重製物上，顯亦已同時
    侵害原告等之姓名表示權，被告製作系爭月曆每頁獲有十萬元所得
    ，全部十三頁，合計獲利一百三十萬元，被告之行為顯已共同侵害
    原告著作權，為此依民法第一百八十四條前段、後段、第一百八十
    五條第一項、第二項及著作權法第八十八條第一項規定，訴請被告
    連帶給付原告己○○一百零五萬元、原告壬○○、子○○、辰○○
    、癸○○及卯○○及呂國之法定繼承人各十五萬元，並將判決登
    報一天等語；被告千鶴公司、辛○○、庚○○則以原告己○○實際
    上係交付六十多張底片，被告已給付費用，雖原告壬○○、子○○
    、辰○○、癸○○、卯○○否認曾交付底片，然被告既係依己○○
    所提供之圖片製作，自未違反著作權法之規定，另「鳥的三角桌曆
    」係樣品，並非商品，尚未經客戶挑選印製，自無須付費，而千鶴
    公司不知中華民國野鳥學會曾以己○○之照片印製「1999年台灣野
    鳥月曆」，否則絕不會重複使用渠等相片，遑論將「1999年台灣野
    鳥月曆」翻印成「2000許氏人參月曆」，是原告之請求，即無理由
    ；被告許氏人參公司及丑○○則以其係因被告辛○○及庚○○稱其
    已取得系爭月曆之著作權，遂向千鶴公司購買系爭自然野鳥集月曆
    ，並約定版權費為美金一千八百元，又其僅係將上開月曆贈送予客
    戶，與客戶間並無直接交易之商業利益，亦未與被告千鶴公司有共
    同侵害原告等權利之故意，自不須賠償損害云云資為抗辯。
三、經查，本件被告辛○○、侯政弘確有接受許氏人參公司委託，印製
    系爭「2000許氏參業集團千禧年特別版─野鳥月曆續集」，此一事
    實為被告所不爭執，而上開月曆中所使用之圖片確為原告所有，亦
    為被告所不否認，上開事實並有月曆、訂購單等在卷可稽，堪信為
    真實。本件被告千鶴公司、辛○○及庚○○辯稱其所使用之照片係
    原告己○○所提供，而其已給付費用，是並未違反著作權法之規定
    云云。然查，被告千鶴公司等所稱之照片，主要係原告己○○於八
    十九年一月四日授權被告製作「2000年台灣野鳥三角桌曆」之用，
    並不及於本件「2000許氏參業集團千禧年特別版─野鳥月曆續集」
    ，此部分事實業經本院刑事庭於九十二年度訴字第七一號、九十三
    年度訴字第五七四號及臺灣高等法院九十四年度上字第一五三二號
    刑事案件中查明屬實，此有上開判決書影本在卷可稽，是本件原告
    所授權使用之圖片既不包含本件系爭月曆，被告擅自以未經再度授
    權之圖片使用於系爭「2000許氏參業集團千禧年特別版─野鳥月曆
    續集」，自係侵害原告之著作權。被告千鶴公司、辛○○、庚○○
    等復以其所印製之「鳥的三角桌曆」係以原告己○○所交付底片印
    製之樣品，並非商品，且倘非客戶挑選印製，自無須付費云云。惟
    查，本件被告未經原告同意，擅自以原告擁有著作權之圖片印製月
    曆發行，不論其係作為樣品使用，抑或實際作為完成品出貨，均不
    礙其以之牟利之事實，而此一行為既未另獲得原告授權，自屬侵權
    行為，被告上開辯詞，顯不足採。至被告許氏人參公司及丑○○雖
    辯稱其係因被告辛○○及庚○○宣稱業已獲得授權，始向之訂購，
    且僅用在贈送客戶，並無營利行為，自不須賠償損害云云。惟查，
    本件被告千鶴公司、辛○○、庚○○並未獲得原告授權，已如前述
    ，縱認被告辛○○、庚○○確曾向被告許氏人參公司及丑○○宣稱
    獲得授權，亦不因此即改變未曾獲得授權之事實，而被告許氏人參
    公司及丑○○將系爭月曆贈送客戶，雖未直接獲利，然其間接利益
    非不可期待，被告許氏人參公司及丑○○在未獲得原告許可或授權
    情形下，即擅自以原告具有著作權之圖片到處發送，亦係侵害原告
    權利，應負損害賠償責任。
四、本件被告未經原告許可擅自發行原告所有之圖片，且將其中原載有
    原告名稱部分去除，除侵害原告之著作權外，另侵害原告之著作人
    格權，對此均負損害賠償責任。原告主張就侵害著作權部分，，每
    件各請求被告連帶賠償十萬元，就侵害人格權部分，依著作權法第
    八十五條第一項規定，每件各請求被告連帶賠償五萬元，依此計算
    ，被告應連帶給付原告己○○一百零五萬元，其中包含侵害重製權
    之七十萬元及侵害姓名表示權之三十五萬元，並應連帶給付原告壬○○、子○○、辰○○、癸○○及卯○○各十五萬元，及應連帶給
    付原告寅○○、丁○○、丙○○、戊○○（即呂國之法定繼承人
    ）十五萬元等語。經查，本件原告自承其授權他人使用圖片一張為
    一萬五千元（參本院九十五年三月九日言詞辯論筆錄），是本院認
    為原告所受之損害，乃其所應收取之權利金，而此一金額即應以其
    授權他人使用之金額為度，是本件原告己○○遭擅自重製之圖片共
    有七張，其所得請求之金額應為十萬五千元，而原告壬○○、子○○、辰○○、癸○○及卯○○部分因各只有一張，是其所得請求之
    損害賠償額各為一萬五千元，另呂國之法定繼承人即原告寅○○
    、丁○○、丙○○、戊○○部分，亦為一萬五千元。另就侵害著作
    人格權部分，本院認為每件作品可得請求之金額亦以一萬五千元為
    當，是原告己○○遭使用之圖片共有七張，其得請求之金額為十萬
    五千元，而原告壬○○、子○○、辰○○、癸○○及卯○○部分因
    各只有一張，是其所得請求之損害賠償額亦各為一萬五千元，另呂
    國之法定繼承人即原告寅○○、丁○○、丙○○、戊○○部分，
    亦為一萬五千元。綜上，本件原告己○○可得請求之金額，合計為
    二十一萬元，而原告壬○○、子○○、辰○○、癸○○及卯○○部
    分，其所得請求之損害賠償額合計各為三萬元，另呂國之法定繼
    承人即原告寅○○、丁○○、丙○○、戊○○部分，亦為三萬元。
    原告在上開範圍內之請求，及依此計算之法定利息，為有理由，應
    予准許，至逾上開範圍以外之主張，即屬無稽，應予駁回。
五、本件原告另請求命被告負擔費用將本件民事判決之事實、主文，以
    16號之字型登載於聯合報全國版（包含Ａ、Ｂ兩版）第一版下半頁
    一天云云。惟查，本院審酌系爭圖片係在國外發行，且其數量並非
    鉅大，被告所獲利益價額不高，而其刑事部分亦已判決有罪確定在
    案，對被告而言，其所受警惕應已足夠，本院權衡雙方權利，認原
    告此部份主張尚無准許必要，是原告此部分請求應予駁回。
六、假執行之宣告
    本件兩造均陳明願供擔保，請准宣告假執行或免予假執行，經核原
    告勝訴之金額均未逾五十萬元，依民事訴訟法第三百八十九條第一
    項第五款規定，得由本院依職權逕為准許假執行之宣告，並准許被
    告供相當擔保金額為免為假執行之宣告。至原告敗訴部分，其假執
    行之聲請即失所附麗，應併予駁回，附此敘明。
結論：本件原告之訴為一部有理由，一部無理由，依民事訴訟法第三百
八十五條、第七十九條、第三百九十條第二項、第三百九十二條第二項
，判決如主文。
中      華      民      國    95    年    3   月   31   日
                              民事第二庭法  官  汪漢卿
以上正本係照原本作成
如對本判決上訴，須於判決送達後20日內向本院提出上訴狀
中      華      民      國    95    年    3   月   31   日
                                        書記官  許婉如


司法院資訊處製作；財團法人民間司法改革基金會備份。
